【裁判字號】    99,上易,80
【裁判日期】    990113
【裁判案由】    違反電子遊戲場業管理條例
【裁判全文】
臺灣高等法院臺中分院刑事判決          99年度上易字第80號
上  訴  人  臺灣臺中地方法院檢察署檢察官
被      告  甲○○
上列上訴人因被告違反電子遊戲場業管理條例案件，不服臺灣臺
中地方法院九十八年度中簡上字第七九四號中華民國九十八年十
一月十日第一審判決（聲請簡易判決處刑案號：臺灣臺中地方法
院檢察署九十八年度偵字第八九七九號），提起上訴，本院判決
如下：
    主  文
上訴駁回。
    理  由
一、按依刑事訴訟法第三百五十條、第三百六十一條、第三百六
    十二條、第三百六十七條規定，不服地方法院之第一審判決
    而上訴者，須提出上訴書狀，並應敘述具體理由，為上訴必
    備之程式；其所提出之書狀未敘述上訴理由，或僅曾以言詞
    陳述上訴理由者，均應於上訴期間屆滿後二十日內補提理由
    書於第一審法院。第一審法院經形式審查，認逾期未補提上
    訴理由者，應定期間先命補正；逾期未補正者，為上訴不合
    法律上之程式，應以裁定駁回。倘已提出上訴理由，但所提
    非屬具體理由者，則由第二審法院以上訴不合法律上之程式
    ，判決駁回。而所謂具體理由，必係依據卷內既有訴訟資料
    或提出新事證，指摘或表明第一審判決有何採證認事、用法
    或量刑等足以影響判決本旨之不當或違法，而構成應予撤銷
    之具體事由，始克當之（例如：依憑證據法則具體指出所採
    證據何以不具證據能力，或依憑卷證資料，明確指出所為證
    據證明力之判斷如何違背經驗、論理法則）；倘僅泛言原判
    決認定事實錯誤、違背法令、量刑失之過重或輕縱，而未依
    上揭意旨指出具體事由，或形式上雖已指出具體事由，然該
    事由縱使屬實，亦不足以認為原判決有何不當或違法者（例
    如：對不具有調查必要性之證據，法院未依聲請調查亦未說
    明理由，或援用證據不當，但除去該證據仍應為同一事實之
    認定），皆難謂係具體理由，俾與第二審上訴制度旨在請求
    第二審法院撤銷、變更第一審不當或違法之判決，以實現個
    案救濟之立法目的相契合，並節制濫行上訴（最高法院九十
    七年度臺上字第八九二號刑事判決意旨參照）。
二、經查：本件上訴人雖於民國九十八年十一月二十三日向原審
    法院提出上訴書敘明上訴理由，惟經核其所提出之上訴理由
    ，僅陳述稱：原審諭知被告甲○○無罪，無非係以被告所擺
    設之選物販賣機業經經濟部電子遊戲機評鑑委員會認定非屬
    電子遊戲機，且依證人魏文彬（即選物販賣機公會理事長）
    於審理中之證述及勘驗扣案之ＩＣ板結果，認上開扣案之選
    物販賣機未遭竄改，仍為原始評鑑機種等由，而判決被告無
    罪，固非無見。惟查：(一)按電子遊戲場業管理條例所稱電子
    遊戲機，係指利用電、電子、電腦、機械或其他類似方式操
    縱，以產生或顯示聲光影像、圖案、動作之遊樂機具。又電
    子遊戲場業管理條例所稱主管機關，在中央為經濟部。電子
    遊戲場業者不得陳列、使用未經中央主管機關評鑑分類及公
    告之電子遊戲機及擅自修改已評鑑分類之電子遊戲機；電子
    遊戲機之機具結構或軟體經修改者，視為新型機種，應即依
    規定申請檢驗及評鑑分類。電子遊戲場業管理條例第四條第
    一項前段、第二條及第七條分別定有明文。觀諸卷附「選物
    販賣機II代（ＴＯＹ  ＳＴＯＲＹ）」之說明書內容，可知
    獲經濟部電子遊戲機評鑑委員會評鑑通過之「選物販賣機II
    代（ＴＯＹ  ＳＴＯＲＹ）」，其遊戲流程為：「一種具有
    公開等額及機率之夾物機具，係由微處理器、一記憶體、一
    控制主機板、一投幣信號偵測器、一按鍵組、一出物口感測
    器、一音樂輸出裝置、一喇叭組、一馬達、一鎖定獎品裝置
    及一電壓源所組成；本創作係於一夾物機具上設置有公開等
    額模式、機率等額模式及一般使用模式三種，藉由三種式之
    切換及配合運用，使得夾物機具之遊戲方式可以更多元化，
    以及增加業者與玩家之公平性」。再經濟部九十六年五月三
    十一日經商字第０九六０二０七０九五０號函亦明揭：經本
    部電子遊戲機評鑑委員會，評鑑為「非屬電子遊戲機」之機
    具，機具如有修改，具有連線、機、押分等射倖性功能，已
    非原送評鑑機具，其性質已屬「娛樂類」之電子遊戲機。從
    而，獲該評鑑委員會評鑑通過之「選物販賣機II代（ＴＯＹ
      ＳＴＯＲＹ）」原始評鑑機種，嗣後若有前揭修改情形，
    而未曾再重新送請該委員會評鑑，依電子遊戲場業管理條例
    第四條第一項、第七條之規定，即難謂非屬電子遊戲場業管
    理條例所稱之電子遊戲機。(二)觀諸上揭「選物販賣機II代（
    ＴＯＹ  ＳＴＯＲＹ）」之說明書內容，可悉原送評鑑之選
    物販賣機有公開等額、機率等額及一般使用模式，其中公開
    等額模式係公開夾物機具之等額販賣設定，再供使用者投幣
    夾物，若使用者沒夾中獎品，將可於設定時間內持續夾物，
    若連續投幣額到達等額販賣設定值時仍未夾中獎品，則夾物
    機具將連續輸出強爪模式，直至使用者夾中獎品為止，如此
    之模式最終將視同使用者以標價購買般。另機率等額模式係
    當使用者選擇使用公開等額模式，但沒夾中亦未於時間內投
    幣時，則該累積金額將設為「＋值」，並送入緩衝區；而當
    使用者於等額販售設定值內即夾中獎品時，則投入額及等額
    販售設定值之差額，則設為「－值」，亦送入緩衝區，並於
    該緩衝區間形成最大值及最小值，並使其成為一標準，當緩
    衝區之累積額超過最大值或最小值時，夾物機具將是標準強
    制執行強爪模式或弱爪模式，如此之模式將提供較公平之機
    率供使用者使用。查本件被告將上揭選物販賣機設定累積投
    幣數須達一百二十五次（每次所投為新臺幣【下同】十元之
    硬幣，總計一千二百五十元），方可強迫取物，而其於機臺
    內擺放之物品種類不同，各類物品之價值約二十元至一千二
    百五十元不等，被查扣之機臺內之物品中，最高價值約七百
    元乙節，此為被告所自承，並有扣案之物品及照片可稽。依
    此，使用者或可僥倖地以低投入額捉取較高價值之物品，或
    可連續投入總計一千二百五十元（即累積投幣一百二十五次
    ）仍未夾中物品時，再藉由機臺所設計之強爪模式而捉取機
    臺內價值不等之物品（被告被查獲時，機臺內之最高價物品
    之價值約為七百元），此與該選物販賣機原送評鑑時，所提
    出之遊戲說明，即前述公開等額、機率等額及一般使用等模
    式所強調「最終將視同使用者以標價購買般」或「提供較公
    平之機率供使用者使用」等項有所不符。被告透過設定累積
    投幣數及擺放不同價值之物品等修改機具方式，使其所擺設
    之選物販賣機不具有原送評鑑時所強調之公開等額、機率等
    額等模式所能提供之公平性，使用者能否取得與投入額相等
    價值之物品，實屬不確定，已具有射倖性，而非原送評鑑機
    具，其性質已屬「娛樂類」之電子遊戲機。原審以扣案之Ｉ
    Ｃ板未經竄改為由，認被告所擺設之上開機臺仍為原始評鑑
    機種，進而判決被告無罪，似非妥當。綜上所述，原判決認
    事用法尚嫌未洽，爰依刑事訴訟法第三百四十四條第一項，
    第三百六十一條第一項提起上訴，請將原判決撤銷，更為適
    當合法之判決等語。
三、本院查：
  (一)上訴人因不服地方法院之第一審判決而於九十八年十一月二
    十三日向原審法院提出上訴書敘明上訴理由，則依刑事訴訟
    法第三百六十一條第二項條文、立法修正理由及上開最高法
    院判決意旨，上訴人倘已提出上訴理由，但所提非屬具體理
    由者，則由第二審法院以上訴不合法律上之程式，以判決駁
    回之。至於上訴理由是否具體，係屬第二審法院審查範圍，
    則不在命補正之列（參見法院辦理刑事訴訟案件應行注意事
    項第一百六十二點），合先敘明。
  (二)經核上開上訴人所提出之上訴理由，仍非屬所謂之具體理由
    【即必須依據卷內既有訴訟資料或提出新事證，具體指摘或
    表明第一審判決有何採證認事、用法或量刑等足以影響判決
    本旨之不當或違法，而構成應予撤銷之具體事由，始克當之
    （例如：依憑證據法則具體指出所採證據何以不具證據能力
    ，或依憑卷證資料，明確指出所為證據證明力之判斷如何違
    背經驗、論理法則），最高法院九十七年度臺上字第八九二
    號判決意旨參見】，本件上訴人上訴理由執原審以扣案之Ｉ
    Ｃ板未經竄改為由，認被告所擺設之上開機臺仍為原始評鑑
    機種，進而判決被告無罪，似非妥當為上訴之理由，而俱未
    依法指摘或表明第一審判決有何採證認事、用法或量刑等足
    以影響判決本旨之不當或違法，而構成應予撤銷之具體事由
    【至上訴人執為上訴理由所指「查本件被告將上揭選物販賣
    機設定累積投幣數須達一百二十五次（每次所投為新臺幣十
    元之硬幣，總計一千二百五十元），方可強迫取物，而其於
    機臺內擺放之物品種類不同，各類物品之價值約二十元至一
    千二百五十元不等，被查扣之機臺內之物品中，最高價值約
    七百元乙節，此為被告所自承，並有扣案之物品及照片可稽
    。依此，使用者或可僥倖地以低投入額捉取較高價值之物品
    ，或可連續投入總計一千二百五十元（即累積投幣一百二十
    五次）仍未夾中物品時，再藉由機臺所設計之強爪模式而捉
    取機臺內價值不等之物品（被告被查獲時，機臺內之最高價
    物品之價值約為七百元），此與該選物販賣機原送評鑑時，
    所提出之遊戲說明，即前述公開等額、機率等額及一般使用
    等模式所強調『最終將視同使用者以標價購買般』或『提供
    較公平之機率供使用者使用』等項有所不符。被告透過設定
    累積投幣數及擺放不同價值之物品等修改機具方式，使其所
    擺設之選物販賣機不具有原送評鑑時所強調之公開等額、機
    率等額等模式所能提供之公平性，使用者能否取得與投入額
    相等價值之物品，實屬不確定，已具有射倖性，而非原送評
    鑑機具，其性質已屬『娛樂類』之電子遊戲機」一節，無非
    係檢察官單憑己意，立於自己之觀點解釋被告所為設定累積
    投幣數及擺放不同價值物品之「設定遊戲方法」之行為乃「
    修改機具」之方式，再行推斷「被告其所擺設之系爭選物販
    賣機已不具有原送評鑑時所強調之公開等額、機率等額等模
    式所能提供之公平性，使用者能否取得與投入額相等價值之
    物品，實屬不確定，已具有射倖性，而非原送評鑑機具，其
    性質已屬『娛樂類』之電子遊戲機」。惟原審判決已詳為調
    查認定本件查獲之選物販賣機第二代機臺，業經濟部評鑑函
    認定為非屬電子遊戲機，且無積極證據足以證明該機臺經過
    修改而已更改功能，則該機具應無電子遊戲場業管理條例之
    適用餘地，並於判決理由中就此詳細說明交待（見原判決理
    由四之（二）之１、及２、部分，原判決書第三至五頁），
    經核並無何不當或違法之情形存在，且被告在無修改機具、
    更改功能之情況下，如依檢察官上訴理由所指仍認被告應成
    立犯罪，豈非逕自否定主管機關經濟部之評鑑機制，是以檢
    察官置原判決前開部分所為之明白論述於不顧，徒執前詞以
    一己之法律上見解指摘原判決不當，並未依據卷內既有訴訟
    資料或提出新事證，具體指摘或表明第一審判決有何採證認
    事、用法或量刑等足以影響判決本旨之不當或違法，而構成
    應予撤銷之具體事由，即難謂係具體理由】，揆諸上開最高
    法院判決意旨，及依「程序優先於實體」之刑事訴訟法原則
    ，本件上訴自不合法定上訴程式，應予駁回，並不經言詞辯
    論為之。
據上論斷，應依刑事訴訟法第三百六十七條前段、第三百七十二
條，判決如主文。
中    華    民    國    99    年     1    月    13    日
            刑事第九庭    審判長法  官  江  德  千
                                法  官  賴  妙  雲
                                法  官  許  旭  聖
以上正本證明與原本無異。
不得上訴。
                                書記官  紀  美  鈺
中    華    民    國    99    年    1     月    13    日


司法院資訊處製作；財團法人民間司法改革基金會備份。
